最高法院刑事判決　　　　　　　　　　　　　　　八十八年度台上字第三九一八號
　　上　訴　人　甲○○
右上訴人因違反麻醉藥品管理條例案件，不服台灣高等法院台南分院中華民國八十六
年七月十五日第二審判決（八十六年度上訴字第九六六號，起訴案號：台灣台南地方
法院檢察署八十五年度偵字第二五一八、一二五一一號），提起上訴，本院判決如左
：
    主  文
原判決關於非法販賣化學合成麻醉藥品部分撤銷，發回台灣高等法院台南分院。
其他上訴駁回。
    理  由
一發回部分：
本件原判決認定上訴人甲○○基於營利之概括犯意，自民國八十四年十二月某日起至
八十五年二月十六日止，在台南市○○路保安宮旁，先後販賣化學合成麻醉藥品安非
他命予蘇俊明三次，每次一包價格新台幣二千元（其中最後一次係由蘇俊明與莊正宇
合資購買），其交易方式為由蘇俊明及莊正宇以呼叫器號碼000000000代號
五六七與上訴人聯絡後，再約定交易時地，經警循線查獲等情；因而維持第一審論處
上訴人連續非法販賣化學合成麻醉藥品、累犯罪刑部分之判決，駁回上訴人對此部分
在第二審之上訴。固非全無見地。
惟查(一)、犯罪事實應依證據認定之，無證據不得推定其犯罪事實，刑事訴訟法第一百
五十四條定有明文。而認定犯罪事實所憑之證據，須適於為被告犯罪事實之證明者，
始得採為斷罪資料。被告之自白，雖為證據之一種，但依刑事訴訟法第一百五十六條
第一項規定，須非出於強暴、脅迫、利誘、詐欺、違法押或其他不正之方法，且與
事實相符者，始得為證據；又依同法條第二項之規定，被告之自白，不得作為有罪判
決之唯一證據，仍應調查其他必要之證據，以察其是否與事實相符。考其立法旨意乃
在防範自白之虛擬致與真實不符，而發生誤判之危險，故須藉補強證據以擔保自白之
真實性。以被告之自白作為其自己犯罪之證明，尚有此危險，以之作為其他共同被告
之罪證時，不特在採證上具有自白虛偽性之同樣危險，另一方面亦難免有嫁禍於其他
共同被告而為虛偽供述之危險。是則被告不利於己之陳述，雖得採為其他共同被告犯
罪之證據，惟須無瑕疵可指，且就其他方面調查足認與事實相符者，始足當之。若不
為調查，而專憑此項供述據為其他共同被告犯罪事實之認定，即與刑事訴訟法第一百
五十六條第二項之規定有違。因之，被告之自白或不利於己之陳述，其證明力並非可
以絕對任由法院自由判斷，而須受相當之限制，亦即尚須具備補強證據，以補足其自
白或不利於己之陳述之證明力，始得採為斷罪之依據。矧犯麻醉藥品管理條例第十三
條之一第二項各款之罪，供出麻醉藥品來源因而破獲者，得減輕其刑，該條例第十三
條之三定有明文；則吸用或販賣安非他命之人，如供出安非他命之來源因而破獲者，
既得獲邀減輕其刑之寬典，為擔保其所為不利於其他共同被告之陳述（即麻醉藥品來
自其他共同被告）之真實性，尤應有足以令人確信其陳述為真實之補強證據，始能資
為論罪之依據。而所謂補強證據，則指除該自白或不利於己之陳述本身之外，其他足
資證明自白或不利於己之陳述所指之犯罪事實確具有相當程度真實性之證據而言，雖
其所補強者，非以犯罪事實之全部為必要，但亦須因補強證據與自白之相互利用，本
於推理作用，在客觀上足以使人對該犯罪事實獲得確信之心證者，始足當之。本件上
訴人始終堅決否認有非法販賣安非他命之犯行，原判決無非以第一審共同被告蘇俊明
、莊正宇於警訊依上訴人之戶口卡片指認其等所吸用之安非他命，係向上訴人購買等
語，為認定上訴人上開犯罪之基礎；惟查，蘇俊明、莊正宇嗣於偵審中改稱其等所吸
用之安非他命並非向上訴人購得，警訊中指認之戶口卡片並不清楚，係指認錯誤等語
；且蘇俊明於警訊中所稱其與販賣安非他命之人所聯絡之000000000號呼叫
器，為案外人王進德所使用，該人並不認識上訴人，亦未將該呼叫器借予上訴人使用
等情，業據證人王進德於偵查中證述明確（見偵字第二五一八號卷第四○頁）。則蘇
俊明、莊正宇於警訊中不利於上訴人之指認，已難謂無瑕疵，原判決徒憑該等供述，
遽為上訴人上開犯罪事實之認定，已嫌速斷。又蘇俊明、莊正宇上開購買安非他命非
法吸用之犯行，業經檢察官提起公訴，由法院審理，則為擔保其等於警訊所供上訴人
販賣安非他命予其等吸用一節之真實性，依上開說明，自應有足以令人確信其陳述為
真確之補強證據，方始適法。乃原審未進一步詳予調查，並為必要之論斷及說明，徒
以推測方法，認定蘇俊明、莊正宇於警訊之供述為真實，遽採為論處上訴人非法販賣
安非他命之基礎，尚不足以昭折服，難謂無調查職責未盡及判決理由不備之違背法令
。(二)上訴人於原審辯稱伊因另案在監執行，直至八十四年十二月二十六日始行出獄，
復與蘇俊明、莊正宇不相認識，不可能於八十四年十二月間販賣安非他命予該二人等
語（原審卷第三四頁）。經查，上訴人曾因違反藥事法等罪案件，經判處應執行有期
徒刑一年二月確定，於八十三年十月二十七日入監執行，至八十四年十二月二十六日
執行完畢，有其刑案資料查註紀錄表在卷可稽，則上訴人所辯似非全無根據；此項有
利於上訴人之證據何以不足採取？原判決未加說明，亦嫌理由不備。以上諸端，或為
上訴意旨所指摘，或為本院得依職權調查之事項，應認原判決此部分有撤銷發回之原
因。
二駁回部分：
按刑事訴訟法第三百七十六條所列各罪之案件，經第二審判決者，不得上訴於第三審
法院，法有明文。本件上訴人非法吸用化學合成麻醉藥品安非他命部分，原審係依麻
醉藥品管理條例第十三條之一第二項第四款論處罪刑，核屬刑事訴訟法第三百七十六
條第一款之案件，依上開說明，既經原審為第二審判決，自不得上訴於第三審法院，
上訴人復對此部分提起上訴，顯不合法，應予駁回。
據上論結，應依刑事訴訟法第三百九十七條、第四百零一條、第三百九十五條前段，
判決如主文。
中      華      民      國    八十八    年      七      月    二十二    日
                              最高法院刑事第九庭
                                  審判長法官  曾  有  田
                                        法官  陳  宗  鎮
                                        法官  劉  介  民
                                        法官  魏  新  和
                                        法官  孫  增  同
      右正本證明與原本無異
                                              書  記  官
中      華      民      國    八十八    年      七      月    二十八    日
